【裁判字號】    95,訴,4067
【裁判日期】    951115
【裁判案由】    確認債權存在 等
【裁判全文】
臺灣高雄地方法院民事裁定              95年度訴字第4067號
原      告  甲○○○
訴訟代理人  黃祖裕律師
被      告  高雄市政府都市發展局
法定代理人  丙○○    同上
被      告  交通部高雄港務局
法定代理人  丁○○
被      告  乙○○
當事人間確認債權存在等事件，本院裁定如下：
    主  文
原告之訴駁回。
訴訟費用由原告負擔。
    理  由
一、原告起訴主張：原告於民國95年10月3 日，持本院所核發對
    被告乙○○之債權憑證，向本院民事執行處聲請強制執行乙
    ○○之財產，本院民事執行處並依原告之陳報，查封乙○○
    對被告高雄市政府都市發展局（下稱高雄市都發局）之優惠
    購置國宅候補等值現金補助費，及其對被告交通部高雄港務
    局（下稱高雄港務局）之自動搬遷救濟金與獎勵金等債權，
    詎高雄市都發局及高雄港務局於執行程序中具狀聲明異議，
    原告認其等之異議不實，乃提起本訴，請求確認乙○○與高
    雄市都發局、高雄港務局間之債權存在等語。並聲明求為判
    決：(一)確認乙○○對高雄市都發局就紅毛港遷村土地安置戶
    補助費等值現金新台幣（下同）1,110,000 元之債權存在。
    (二)確認乙○○對高雄港務局就紅毛港遷村土地安置戶之自動
    搬遷補助費321,000 元及自動遷出獎勵金70,000元之債權存
    在。
二、按訴訟事件不屬普通法院之權限者，法院應以裁定駁回之，
    民事訴訟法第249 條第1 項第1 款定有明文，所謂普通法院
    ，專指審判民事訴訟事件之民事法院而言，民事法院所得審
    判之訴訟事件，以民事訴訟事件為限，對於應屬行政法院管
    轄之訴訟事件，自屬無權審判。又訴訟事件是否屬普通法院
    之權限，應以原告起訴主張為訴訟標的之法律關係是否屬私
    法上之爭執為斷，倘依原告起訴請求所為之事實上陳述，判
    定其主張之法律關係係屬公法上之爭執，自應向行政法院起
    訴，不因原告係本於民法上之規定為請求，而認得向普通法
    院起訴（最高法院94年度臺上字第753 號判決意旨參照）。
三、經查，本件原告係主張被告乙○○為紅毛港遷村土地安置戶
    ，依高雄市政府94年9 月9 日高市府都四字第0940044613號
    公告，以及「紅毛港遷村案自動搬遷補助費自動搬遷救濟金
    及自動遷出獎勵金發放基準」規定，得向被告高雄市都發局
    請領土地安置戶補助費、向被告高雄港務局請領自動搬遷補
    助費及自動遷出獎勵金，因而提起本件確認債權存在之訴。
    惟依上開發放基準第6 條規定，申請人申請自動搬遷補助費
    或自動搬遷救濟金，應向高雄港務局提出領款切結書，由該
    局審核辦理發放事宜（詳本院卷第18頁），而前揭高雄市政
    府公告亦載明，申請人申請等值現金補償者，應於規定之期
    限內攜帶證件至高雄市都發局辦理（詳本院卷第19至20頁）
    ，可見高雄港務局、高雄市都發局審查申請文件是否備齊而
    決定是否核發補助費，以及核發補助費之時機、金額若干，
    乃屬行政機關之裁量權限，則本件乙○○對高雄市都發局之
    補助費債權、對高雄港務局之自動搬遷補助費及自動遷出獎
    勵金債權存否，為公法上法律關係之爭執，非私法上之法律
    關係，原告應循行政訴訟程序以圖救濟，非屬普通法院之審
    判權限，不應向普通法院起訴。又此審判權之欠缺，係屬不
    得補正之事項，爰依民事訴訟法第249 條第1 項第1 款規定
    ，裁定如主文。
中    華    民    國    95    年    11    月    15    日
                      民事第二庭法  官  莊珮君
正本係照原本作成。
如不服本裁定應於送達後10日內向本院提出抗告狀，並繳納裁判
費新台幣1,000元。
中    華    民    國    95    年    11    月    15    日
                                書記官  何明昌


司法院資訊處製作；財團法人民間司法改革基金會備份。
